臺灣高等法院花蓮分院刑事判決　　　94年度上更(二)字第84號
上　訴　人
即　被　告　甲○○
指定辯護人　吳明益律師
上列上訴人即被告因違反毒品危害防制條例案件，不服臺灣花蓮
地方法院87年度訴字第272號中華民國87年12月11日第一審判決
（起訴案號：臺灣花蓮地方法院檢察署87年度偵字第2667號），
提起上訴，最高法院第二次發回，本院判決如下：
    主  文
原判決關於甲○○連續共同販賣第一級毒品部分撤銷。
甲○○無罪。
    理  由
一、公訴意旨略以：甲○○自民國（下同）87年5月2日起至87年
    7月1日止，與其夫方盛德基於共同概括之犯意，連續在花蓮
    縣吉安鄉○○村○○○○街62巷2之1號處，將第一級毒品海洛
    因販予楊千慧、楊憲忠、楊憲恭、曾志明、黃新乾、鍾鎮發
    及不特定人吸用，因認甲○○涉有毒品危害防制條例第4條
    第1項販賣第一級毒品罪嫌。
二、經原審審理後僅就販賣給黃新乾部分認定有罪判處罪刑，被
    告上訴後，本院第一次審理也判處罪刑，被告上訴後，最高
    法院以證人證詞前後不一為理由發回更審，本院第二次審理
    以本案罪證僅有被告自白以及通訊監察紀錄，其中被告自白
    因為沒有全程錄音，因此無證據能力為理由判決被告無罪，
    最高法院以是否應依照權衡法則來判斷被告自白之證據能力
    為理由發回更審。
三、被告87年7月8日警訊時之自白無證據能力：
1、 按所謂被告之自白係指被告對於犯罪事實所為不利於己的陳
    述而言，刑事訴訟法為了確保被告自白之任意性，以符合憲
    法第八條所揭示之正當法律程序的要求，特別在第156 條列
    舉規定自白非出於任意性的情況，並且為了確保被告自白過
    程之事後可檢測，又在第100條之1規定訊問被告必須全程錄
    音，而當被告之自白過程是否出於自由意志有所疑問時，刑
    事訴訟法第156條第3項規定必須由檢察官加以證明，而該項
    規定雖然僅僅規定是指出證明之方法，但是在立法理由當中
    已經說明「爰於修正第3項後段增訂．．．以明檢察官應就
    自白任意性之爭執負舉證責任」，足認刑事訴訟法第156條
    第3項之規定係指當被告對於被告是否自白以及自白之任意
    性加以爭執時，檢察官就應該針對被告確實有自白，而且自
    白是出於任意性的事實提出證據加以證明，此項證明雖然不
    必達到如犯罪確信的程度，但也應該達到讓一般人不至於產
    生可能有非自白或是自白非出於任意性的懷疑。至於證明的
    方法，依照該條立法理由之說明，最好的方法正是被告自白
    過程之錄音帶或是錄影帶。因此如果被告在審判中對於在警
    訊或是偵查中是否自白以及自白是否出於任意性加以爭執，
    檢察官自應提出被告自白之全程錄音帶加以證明之，如果沒
    有被告自白過程之錄音帶，即應認為足以使一般人產生被告
    並未自白或者是自白並非出於任意性的懷疑，該自白即不得
    採為證據。而如果檢察官已經提出被告自白之錄音帶或者是
    錄影帶加以證明，則應即由被告指明究竟在那一段自白的過
    程不是自白或者是自白並非出於任意性，此時再由檢察官提
    出證明方法證明之。因此當被告抗辯無自白或自白非出於任
    意性時，為審判之法院即應依照檢察官所提出之警訊或是偵
    訊錄音帶，加以勘驗之，以初步認定自白任意性之有無，此
    為最高法院以及本院近來所持之見解。而檢察官既已提出證
    明之方法（即錄音帶或是錄影帶），自應由被告具體指明應
    勘驗的段落，供做勘驗的標的。在錄音帶或是錄影帶之勘驗
    完成後，檢察官若有必要，自得再提出其他證明方法以證明
    自白之任意性。
2、 經查被告在87年7月8日警訊時自白（警卷頁1以下）有販賣
    海洛因給楊千慧、楊憲忠、楊憲恭、曾志明、黃新乾、鍾鎮
    發等人。被告主張該自白非出於任意性而無證據能力，原審
    因而勘驗被告警訊錄音帶結果：錄音開始後由於受到被告小
    孩哭鬧影響，訊問過程受干擾，內容無法連貫，直到錄音帶
    Ａ面運轉接近一半時，音質始轉為清晰，也不再有小孩哭鬧
    聲，有勘驗筆錄在卷可稽（原審卷頁56）。由於錄音帶背景
    聲音（小孩哭鬧聲）突然消失，足見上述錄音有中斷情形；
    且筆錄內容並未顯示訊問過程曾經停止，亦未由被告即時在
    筆錄簽名，此即表示警訊筆錄內容，與實際訊問經過不符。
    則被告是否曾經在警詢中自白犯行，即有可疑。雖然當時製
    作筆錄之警員陳金程在原審證稱筆錄製作都是依照被告所述
   （原審卷頁76），但是被告自白之錄音過程既然有中斷現象
   ，其自白之任意性即有可疑之處，更且本案被告所涉及之罪
   嫌是當時法律規定屬於最輕無期徒刑之罪，如果被告確實自
   白販賣海洛因給楊千慧等人，偵查之警員除必須確保自白任
   意性，而採用有效的錄音措施之後，理應再依照一般警局刑
   事案件流程，對於被告進行複訊，並且再送由檢察官確定，
   但是在本案偵查，僅有被告一次的警訊自白筆錄，既無覆訊
   的警局筆錄，被告在檢察官訊問時就完全否認有販賣海洛因
   給楊千慧，而其他偵查活動包含對於被告自白之買主進行查
   證之活動在卷內均無留存之資料，自難僅憑被告一份警局自
   白筆錄，而錄音又有所欠缺之自白認定被告自白具有任意性
   。
四、訊據被告否認有販賣海洛因之犯行，經查：
1、被告之自白無證據能力，已如前述。
2、就販賣海洛因給楊千慧、楊憲忠、楊憲恭、曾志明、鍾鎮發
   及不特定人之犯行部分，檢察官除提出前揭無證據能力之被
   告自白外，雖又提出通訊監察譯文為證，但該通訊監察譯文
   內容，均係在談話夾雜暗語、代號，警方雖於譯文加註各次
   談話之內涵意義，但是此等判讀結論並無相關文件可供佐證
   是否判讀正確，亦無判讀人員所為鑑定報告附卷，而公訴人
   也沒有在原審審理時聲請傳訊證人為交互詰問，以確保證人
   之證詞與通訊監察譯文之內容相符，是以上述譯文內容純係
   推測之詞，不足以佐證被告涉有此部分犯罪。尤其，警方僅
   訊問被告一次，偵查中均未向楊千慧、楊憲忠、楊憲恭、曾
   志明、鍾鎮發、黃新乾等人訊問與甲○○販賣毒品經過，僅
   於方盛德案件曾訊問楊憲忠、楊千慧、楊憲恭三人與方盛德
   交易經過，而其等均未提及被告涉案。綜合上述各節，公訴
   人既無舉出相當證據，證明被告涉有此部分販賣海洛因行為
   。
3、就販賣給黃新乾部分，證人黃新乾雖在原審87年10月7日調查
   時供證：「有（向被告買過安非他命等），有時向方男（指
   方盛德），有時向陳女（指被告）買，大概買了有20次左右
   ，從87年3、4月到6月份，價格從2000、3000至5000元均有，
   數量約（含袋）0.6公克」「就是他們夫婦倆，我去他們家若
   沒碰到方男，就找陳女買，這種情形約有十次左右」「我是
   透過楊憲恭，楊憲恭認識他們」等語（原審卷頁51）。於本
   院前審88年5月25日訊問時，亦供陳：「楊憲恭在去年過年後
   至5、6月份，帶我去東海15街她家買海洛因及安非他命」「
   向甲○○大都買安非他命，向方盛德大都買海洛因」「我向
   方盛德買時，甲○○將毒品交給我，買幾次忘記了」「我買
   海洛因皆向方盛德買的，但甲○○都在場」等語（本院上訴
   審卷頁58、59）。惟於本院更一審88年6月15日訊問時，則改
   稱：「（你有無向甲○○買過毒品？）我忘記了，想不起來
   」「（你去時，方盛德不在，甲○○賣毒品給你？）沒有，
   我跟她吵架」「（你有什麼原因與甲○○吵架？）有時毒癮
   發作，有時她不讓我進去」「因以前與她吵架才說她賣」等
   語（本院上訴審卷第71頁）。前後供述矛盾。至證人楊憲恭
   亦否認有介紹黃新乾向被告購買安非他命之情事（本院上訴
   審卷頁70）。自難僅憑黃新乾有瑕疵之供詞，而為被告不利
   之認定。又觀之卷附通訊監察譯文內容，其中固有證人黃新
   乾於87年6月24日和被告之對話：「被告：喂！」「黃：阿德
   在嗎？」「被告：不在，你哪裡找？」「黃：我是黃乾．．
   」「被告：你過來呀！」「好啦，電話中不要講這些啦！」
   。87年6月29日亦有如下之對語：「被告：喂！」「黃：阿德
   在嗎？」「被告：你是誰？」「黃：我是黃乾啦！」「被告
   ：要幹什麼？」「黃：你講話怎麼這樣？」「被告：她在忙
   啦，你那邊有電話嗎？等一下打給你。」「黃：0000000」；
   第二次對話：「被告：喂！」「黃：老闆娘，我是黃乾。」
   「被告：拜託，現在幾點了，我們睡覺了啦」「黃：我人現
   在很難過啦。」「被告：關我什麼事！」。惟第一、二次對
   話只是黃新乾欲找方盛德，恰由被告接聽而已；第三次對話
   係黃新乾身體不舒服時所打，被告回以「關我什麼事！」，
   語氣並不友善。但由整個對話過程和內容予以分析，尚難窺
   見被告和黃新乾之間有何買賣海洛因之情事。
4、綜上證據，並無法產生被告確實有販賣海洛因之確信，自應
   為被告無罪之諭知。
五、原審誤為有罪之判決，被告上訴否認犯行，為有理由，應由
    本院撤銷改判。
六、據上論斷，應依刑事訴訟法第369條第1項、第364條、第301
    條第1項前段，判決如主文。
本案經檢察官崔紀鎮到庭執行職務。
中　　華　　民　　國　　94　　年　　10　　月　　28　　日
                  刑事庭審判長法  官  謝志揚
                              法  官  湯文章
                              法  官  賴淳良
以上正本證明與原本無異。
檢察官如對本判決不服，應於送達後十日內，向本院提出上訴狀
。其未敘述理由者，並應於提出上訴狀後十日內向本院補提理由
狀（須附繕本）。
                              書記官  邱廣譽
中　　華　　民　　國　　94　　年　　10　　月　　28　　日
